臺灣基隆地方法院刑事判決
  111年度易字第294號
公  訴  人  臺灣基隆地方檢察署檢察官
被      告  黃香珠


上列被告因違反就業服務法案件，經檢察官提起公訴（111年度
偵字第3020號），本院判決如下：
    主  文
黃香珠犯意圖營利媒介外國人非法為他人工作罪，處拘役肆拾伍
日，如易科罰金，以新臺幣壹仟元折算壹日。
    事  實
一、黃香珠明知外國人未經雇主申請許可，不得在中華民國境內
    工作，亦明知任何人不得媒介外國人非法為他人工作，且其
    知悉LE THI MAI（中文姓名黎氏梅，下稱黎氏梅，已於民國
    111年4月12日出境）係越南籍之外國人，係由原雇主申請合
    法來臺工作後，擅離工作地點而逃逸之外籍勞工，竟意圖營
    利，基於媒介外國人非法為他人工作之犯意，於111年2月23
    日下午某時，在不知情之伍禮麒撥打黃香珠所印製名片上之
    電話，詢問黃香珠是否可介紹看護，至址設基隆市○○區○○路
    000號之基隆長庚紀念醫院（下稱基隆長庚醫院）9A07B病房
    照顧其祖父伍炳強之際，應允伍禮麒代為介紹，並於同日透
    過LINE通訊軟體與黎氏梅聯繫，與黎氏梅約定照顧伍炳強之
    報酬為1日新臺幣（下同）2,500元，由黎氏梅自行向伍禮麒
    收取，待伍炳強出院後，黎氏梅則須一次給付黃香珠按實際
    工作日計算、每日250元之媒介費用，嗣黃香珠再與黎氏梅
    、伍禮麒相約於同日下午2時許，在基隆長庚醫院急診處會
    合，由黃香珠告知伍禮麒應直接支付黎氏梅每日2,500元之
    報酬，另由黃香珠告知黎氏梅關於看護工作之注意事項，嗣
    黎氏梅即自同日起，在基隆長庚醫院9A07B病房非法擔任伍
    炳強之看護。直至111年3月4日上午10時40分許，因內政部
    移民署北區事務大隊基隆市專勤隊前往基隆長庚醫院9A07B
    病房依法實施檢查，當場查獲黎氏梅上揭非法工作之情，經
    黎氏梅供述後，始查悉上情。
二、案經內政部移民署北區事務大隊基隆市專勤隊移送臺灣基隆
    地方檢察署檢察官偵查起訴。
    理  由
壹、證據能力部分：
    本案據以認定被告黃香珠犯罪之供述證據，公訴人及被告在
    本院審理時均未爭執其證據能力，復經本院審酌認該等證據
    之作成並無違法、不當或顯不可信之情況，而非供述證據亦
    非公務員違背法定程序所取得，依刑事訴訟法第159條之5第
    2項、第158條之4規定反面解釋，均有證據能力，合先敘明
    。
貳、實體部分：
一、訊據被告矢口否認有何意圖營利媒介外國人非法為他人工作
    之犯行，辯稱：伍禮麒不知道為什麼有我的電話，打電話來
    跟我說，他需要一個看護，「阿香」是我隔壁床的看護，她
    跟我說黎氏梅有空，之後「阿香」就跟黎氏梅聯繫，我沒有
    跟黎氏梅聯繫過，我不知道黎氏梅是非法居留，我不認識黎
    氏梅，沒有拿黎氏梅的錢，也沒有跟伍禮麒見過面，我沒辦
    法找「阿香」來作證，因為我找不到她云云。惟查：
　㈠黎氏梅係越南籍之外國人，係由原雇主申請合法來臺工作後
    ，擅離工作地點而逃逸之外籍勞工，暨黎氏梅自111年2月23
    日起至同年3月4日上午10時40分許遭專勤隊人員查獲時止，
    以每日2,500元之報酬，受雇於伍禮麒，在基隆長庚醫院9A0
    7B病房，非法擔任伍炳強之看護，嗣黎氏梅經查獲後，即於
    111年4月12日出境等節，業據證人伍禮麒於偵訊時證稱：我
    在111年2月23日下午2時許與被告和黎氏梅會合，被告跟我
    說應付報酬為每日2,500元，直接把錢交給黎氏梅，我就跟
    黎氏梅要電話，並跟他說明我祖父伍炳強當時的狀況，由於
    當時只能由一人陪病，黎氏梅便去照顧我祖父，被告此時便
    離開現場，黎氏梅用LINE告訴我指定的匯款郵局帳戶，我有
    把5天份的報酬共12,500元匯到該帳戶內等語（見偵卷第89
    頁至第90頁）；證人黎氏梅於警詢時證稱：111年3月4日上
    午11時許，我在基隆長庚醫院9A07B病房照顧伍炳強，當時
    內政部移民署北區事務大隊基隆市專勤隊人員來查我的身分
    ，我係於106年3月27日入境臺灣，持居留工作簽證，來臺目
    的是擔任家庭看護工，因為原雇主對我不好，我來臺後很快
    就跑掉了，我是從111年2月開始至基隆長庚醫院9A07B病房
    照顧伍炳強，工作時間為24小時，沒有休假，薪水是1天2,5
    00元，我跟伍禮麒說每5天跟他領薪水1次，伍禮麒不知道我
    是失聯移工等語甚明（見偵卷第10頁至第11頁），並有內政
    部移民署外人居停留資料查詢（外勞）明細內容、內政部移
    民署北區事務大隊基隆市專勤隊執行查察營業（工作）處所
    紀錄表、伍禮麒匯款12,500元至黎氏梅指定帳戶之相關紀錄
    、伍禮麒與黎氏梅自111年2月23日起至同年3月3日止之LINE
    對話紀錄、臺灣基隆地方檢察署辦案公務電話紀錄表各1份
    、111年3月4日查獲現場照片5張等附卷可佐（見偵卷第17頁
    至第18頁、第29頁、第37頁至第45頁、第65頁、第81頁、第
    85頁）。上開事實除有前揭事證可佐外，被告亦未爭執，故
    均堪認定，先予敘明。
　㈡被告雖辯稱伍禮麒、黎氏梅係由「阿香」媒介，其未曾與黎
    氏梅聯繫，亦未曾與伍禮麒見過面云云，然查：
　⒈伍禮麒於偵訊時證稱：111年2月某日，我父親在基隆長庚醫
    院急診室照顧我祖父時，被告主動遞名片給我父親。後來由
    於我父親臨時無法照顧我祖父，就把被告給的名片交給我，
    我就在111年2月23日下午按照名片上的電話與被告聯繫。我
    在電話中詢問被告他有無辦法安排臨時看護，被告說他會幫
    我找人，找到再通知。約10到15分鐘後，被告便聯繫我說找
    到人了，並說等時間到了他會到急診室門口，到時會再與我
    聯絡。我在111年2月23日下午2時多與被告和黎氏梅會合，
    被告跟我說應付報酬為每日2,500元，直接把錢交給黎氏梅
    ，我就跟黎氏梅要電話，並跟他說明我祖父當時的狀況。由
    於當時只能由一人陪病，黎氏梅便去照顧我祖父，被告此時
    便離開現場。被告沒有跟我收取介紹費，移民署人員告訴我
    後，我才知道黎氏梅與被告間約定的抽成方式為每日250元
    。介紹黎氏梅給我之黃姓女子，即為在庭之本案被告等語在
    卷（見偵卷第89頁至第90頁），並出具名片正反面影本1份
    為佐（見偵卷第33頁）。而被告於警詢及本院審理時，亦承
    認該名片係其所印製（見偵卷第51頁、第61頁，本院卷第28
    頁），並於偵訊時坦承伍禮麒確曾撥打名片上之電話與其聯
    繫（見偵卷第91頁）。
　⒉黎氏梅於警詢時證稱：是一個臺灣阿姨介紹我至基隆長庚醫
    院9A07B病房照顧伍炳強，LINE的名稱叫黃阿珠，我是透過
    一個越南籍朋友，於111年2月23日和阿姨加LINE，我們用LI
    NE聯絡，我沒有她的電話和年籍資料。她有跟我約定照顧伍
    炳強每天抽250元給她，直到伍炳強出院不用再照顧為止，
    等伍炳強出院一起算給她。我是自己從汐止坐計程車去基隆
    長庚醫院，黃阿珠跟我約在急診處，她跟我說明怎麼照顧伍
    炳強，提醒一些注意事項，然後黃阿珠離開，我在急診處外
    等老闆伍禮麒過來，伍禮麒有打電話給我，後來伍禮麒從急
    診處出來，幫我填資料，我去做快篩，然後伍禮麒就離開了
    ，我就跟醫院的人員及伍炳強一起上去9A07B病房，隨後我
    就開始照顧伍炳強等語明確（見偵卷第11頁），並提出黃阿
    珠之LINE通訊軟體個人頁面照片1張為佐（見偵卷第19頁）
    。而上開黃阿珠之LINE通訊軟體個人頁面照片，經伍禮麒於
    警詢時閱覽後，其亦證稱：身型、髮型及長相，應該就是我
    所說的介紹人黃小姐等語在卷（見偵卷第26頁、第31頁）。
    另被告亦於警詢時供承有加黎氏梅為LINE通訊軟體好友，並
    坦承黎氏梅所提供之黃阿珠LINE通訊軟體個人頁面照片為其
    本人無訛（見偵卷第50頁至第51頁、第59頁）。
　⒊上揭伍禮麒、黎氏梅之證述內容，互核並無矛盾、不合之處
    ，且其等所證，尚有上開名片正反面影本、LINE通訊軟體個
    人頁面照片、被告供承內容可資佐證，堪信為真實。足認被
    告確曾於上開時、地與伍禮麒、黎氏梅聯繫、見面，媒介黎
    氏梅為伍禮麒工作，並與黎氏梅約定，待伍炳強出院後，黎
    氏梅則須一次給付其按實際工作日計算、每日250元之媒介
    費用。被告空言辯稱伍禮麒、黎氏梅係由「阿香」媒介，其
    未曾與黎氏梅聯繫，亦未曾與伍禮麒見過面云云，均屬卸責
    之詞，不足採信。
　㈢被告於警詢時自承：我從事看護工作已有10幾年資歷，我有
    考取專業的看護證照等語在卷（見偵卷第50頁）。依其長期
    從事看護業務之經驗，其自可知悉不得媒介未經雇主申請許
    可之外國人非法為他人工作。又其既印製名片在醫院發放，
    足見其亦兼營非法仲介看護之業務，則其對於黎氏梅是否為
    逃逸之外籍勞工、是否得合法從事看護工作等節，理應早已
    知悉，竟仍意圖營利，於上揭時間，非法媒介黎氏梅至基隆
    長庚醫院9A07B病房從事看護工作，並約定每日抽取250元之
    媒介費用，自合於意圖營利媒介外國人非法為他人工作之構
    成要件。
　㈣綜上所述，被告所辯各節，要屬臨訟卸責之詞，無足採信。
    本案事證明確，被告犯行堪以認定，應予依法論科。
二、論罪科刑：
    核被告所為，係違反就業服務法第45條之規定，而犯同法第
    64條第2項之意圖營利媒介外國人非法為他人工作罪。爰以
    行為人之責任為基礎，審酌被告前無任何犯罪科刑處罰紀錄
    ，有其臺灣高等法院被告前案紀錄表在卷可憑，素行尚佳，
    然其意圖營利，未經許可而媒介外國人非法為他人工作，所
    為妨害國民就業、阻礙社會經濟健全發展，並造成對外籍勞
    工管理之漏洞，應予非難，且其犯後始終否認犯行，犯後態
    度不佳，兼衡其犯罪動機、目的、手段、國小肄業之教育程
    度、業看護、月收入數額、尚須撫養4名親屬之生活狀況（
    見本院卷第40頁被告於本院審理時之自述）等一切情狀，量
    處如主文所示之刑，並諭知易科罰金之折算標準，以資懲儆
    。
三、被告固媒介黎氏梅非法為伍禮麒工作，並與黎氏梅約定，待
    待伍炳強出院後，黎氏梅則須一次給付其按實際工作日計算
    、每日250元之媒介費用，惟於伍炳強出院前，黎氏梅非法
    工作之情即遭查獲，且黎氏梅並未證稱已實際給付約定之媒
    介費用予被告，故依本案現存證據資料，尚無積極證據足認
    被告已實際獲取犯罪所得，自無從宣告沒收其犯罪所得，附
    此敘明。
據上論斷，應依刑事訴訟法第299條第1項前段，判決如主文。
本案經檢察官何治蕙提起公訴，檢察官林明志到庭執行職務。
中　　華　　民　　國　　111 　年　　8 　　月　　18　　日
  　　　　　　　　　刑事第四庭　法  官  謝昀芳
以上正本證明與原本無異。
如不服本判決，應於收受判決後20日內向本院提出上訴書狀，並
應敘述具體理由。其未敘述上訴理由者，應於上訴期間屆滿後20
日內向本院補提理由書（均須按他造當事人之人數附繕本）。「
切勿逕送上級法院」。
中　　華　　民　　國　　111 　年　　8 　　月　　18　　日
                                書記官  陳維仁
附錄本案論罪科刑法條：
就業服務法第45條
任何人不得媒介外國人非法為他人工作。
就業服務法第64條
違反第四十五條規定者，處新臺幣十萬元以上五十萬元以下罰鍰
。五年內再違反者，處一年以下有期徒刑、拘役或科或併科新臺
幣六十萬元以下罰金。
意圖營利而違反第四十五條規定者，處三年以下有期徒刑、拘役
或科或併科新臺幣一百二十萬元以下罰金。
法人之代表人、法人或自然人之代理人、受僱人或其他從業人員
，因執行業務違反第四十五條規定者，除依前二項規定處罰其行
為人外，對該法人或自然人亦科處各該項之罰鍰或罰金。